【裁判字號】    88,上訴,1931
【裁判日期】    890131
【裁判案由】    偽造貨幣
【裁判全文】
臺灣高等法院臺中分院刑事判決                  八十八年度上訴字第一九三一號
    上  訴  人
    即被告配偶  己○○
    被      告  丁○○
    選任辯護人  曾耀聰
右上訴人，因被告偽造貨幣案件，不服臺灣臺中地方法院八十八年度訴字第一五六號
，中華民國八十八年六月四日第一審判決（起訴案號：臺灣臺中地方法院檢察署八十
七年度偵字第一二○五○號），提起上訴，本院判決如左：
    主  文
原判決撤銷。
丁○○意圖供行使之用，而收集偽造之通用紙幣，累犯，處有期徒刑參年參月。
扣案之偽造新台幣壹仟元通用紙幣共貳拾張（其中號碼均為ＧＹ４９２３６８ＢＳ者
拾張、ＦＶ３０８９２５ＣＲ者壹張、ＧＹ４９２３６３ＢＳ者玖張），均沒收。
    事  實
一、丁○○曾於民國（下同）八十二年間因違反槍砲彈藥刀械管制條例等案件，經臺
    灣彰化地方法院判處有期徒刑一年六月確定，於八十三年十月三十一日執行完畢
    。又於八十六年間犯槍砲彈藥刀械管制條例之罪，經臺灣臺中地方法院判決有期
    徒刑六月並確定，於八十六年九月十七日易科罰金執行完畢，猶不知悔改。竟意
    圖供行使之用，於八十七年六月八日晚間九時許，在其位於臺中縣太平市○○路
    四十八號住處，自一不詳姓名年籍之成年人處取得偽造之新台幣（下同）一千元
    通用紙幣共二十張，其中號碼均為ＧＹ４９２３６８ＢＳ（起訴書誤載為ＧＹ４
    ９２５６８ＢＳ）者十張、ＦＶ３０８９２５ＣＲ者一張、ＧＹ４９２３６３Ｂ
    Ｓ者九張，即基於行使之意加以收集之，並攜帶在身。嗣於八十七年六月八日晚
    上十一時許，丁○○與友人在臺中縣太平市○○○路三三六號太平釣蝦場消費時
    ，為警臨檢查獲，並當場扣得丁○○身上所攜帶之上開二十張偽造之一千元通用
    紙幣。
二、案經臺中縣警察局霧峰分局報請臺灣臺中地方法院檢察署檢察官偵查起訴。
    理  由
一、訊據被告丁○○，固坦承確有在伊身上查獲上開偽造之一千元通用紙幣二十張事
    實，惟矢口否認有何意圖供行使之用加以收集之行為，並辯稱當天晚上九時一名
    叫陳居德之不詳年籍友人，為償還對伊之借款共三萬五千元所交付，該二十張偽
    造之一千元紙鈔即在該疊三萬五千元鈔票中，伊不知道含有偽鈔因而放在身上，
    在釣蝦場因警員臨檢而主動拿出該疊鈔票，如伊知悉其內有偽鈔，不可能主動拿
    出鈔票云云。惟查：
  (一)被告於警訊時先供稱「是一名叫陳居德之男子拿給我欲幫忙他人選舉之用」、「
    我也不知候選人何人，我也不知何種選舉，可能是市民代表」、「我不知其正確
    年籍，只知綽號居德可能姓陳，約四十歲左右，我也不知如何聯絡‧‧‧並付我
    三萬五千元，其中就夾有二十張一千元偽鈔」、「我也不知居德者要我幫何人助
    選」、「我還未使用付款，就在釣蝦場內被警查獲」云云，並無該陳居德者其人
    之正確年籍提出以供調查，是否有該人已非無疑。被告繼於偵查中供稱「昨晚我
    朋友陳居德到我家，因先前他欠我三萬五千元，所以他拿一疊錢還我，並取回在
    我這裡之支票」、「（如何連絡陳）我沒有他之電話，但他住離我家不遠，我回
    去可以問」、「（為何騙說此錢是幫人競選之費用）不是如此，陳說此金錢是為
    幫人競選，我討的急，所以才先還我」、「陳居德拿出一疊錢，約有十餘萬元，
    先算了三萬五千元還我」云云，前後所供陳居德支付該偽鈔之用途明顯不符，則
    其所供偽鈔係陳居德所交付云云，已難採信。被告又於第二次偵查中供稱「（陳
    居德住何處）他住那裡，我不知道」云云，亦與被告於第一次偵查中所供有異，
    益見被告前後所供均有矛盾，其上開偽鈔來源之供詞，是否堪採，已甚明確。
  (二)證人乙○○於偵查中證稱「他陪我至十一時多，都在他家喝酒」、「有人去找他
    ，約在八點至九點間」、「金額不清楚，有看到他拿一疊鈔票給被告」、「（丁○○拿了錢之後，如何處理）就與那人出去了」云云，而證人丙○○亦於偵查中
    證稱「我與被告又去釣蝦場，約在當晚十時至十一時」、「乙○○沒有一起去釣
    蝦場」、「有人去找他，但不認識那人，那裡有好幾人進出」、「有看到有人拿
    錢給被告」、「不清楚拿多少錢」、「（丁○○拿了錢之後如何處理）繼續在那
    裡喝酒，想了又想再答，當時我也沒有特別注意這件事」云云，對照警員戊○○
    所具之偵查報告所載：於二十三時許在太平釣蝦場臨檢，該地址與被告之精美路
    四十八號住處有一段距離，可見該兩證人就被告何時離開伊住處之供詞有不同，
    且證人乙○○證稱被告取得款項後，即與該不詳男子出去，證人丙○○則證稱被
    告取得款項後繼續在該住處喝酒，其後才一起去釣蝦場，二人就過程、時間等主
    要情節證述不一，該二人復無法明確證稱該陳居德者交付多少款項，堪認其等所
    供係事後曲予迴護之詞，難以採信。至證人丙○○於本院調查時又證稱「喝至晚
    上八、九點，我們就去釣蝦場，到那邊也有六、七人，但不是原來那些人，原來
    六、七人只有去四、五人，有開車、騎機車過去」、「（誰要去釣蝦場，誰請客
    ）不知道」、「拿二、三萬元給被告」云云，不僅與其於偵查中所供明顯不符，
    其於本院上開證詞，亦難為被告之有利認定甚顯。而證人乙○○，經本院合法傳
    喚未能出庭，且其偵查中證言已難採信，自難期待其有更明確之證稱，本院認無
    庸再傳喚，併此敘明。
  (三)警員即證人戊○○於偵查中先製作偵查報告附卷，依該報告明載「於其上衣口袋
    拿出紙鈔共計三萬八千元，發現其中夾雜偽造新台幣計二十張，因其偽造並非十
    分精良，以平常肉眼即能分辨」云云，已可見該偽鈔明顯可分辨。戊○○復於本
    院八十八年十二月二十三調查時證稱「紙鈔對折，真鈔在外面，裡面是偽鈔」、
    「（當時你能辨識偽鈔）可以，因為太光滑」云云，被告對戊○○所證稱真鈔、
    偽鈔分別對折而放置之情節，答稱「別人給我時就那樣，我沒有看就放口袋」，
    可見被告就被查獲之偽鈔與真鈔係分別對折放置之事實供認在卷，則依被告先前
    所供稱該陳居德者係返還三萬五千元，並且有拿出一疊約十萬元之紙鈔算三萬五
    千元給伊之供詞以觀，被告取得該三萬五千元後若未加整理即攜帶外出，何以被
    查獲時，該偽鈔與真鈔係分別對折放置而明顯可區分。且該三萬五千元非微額之
    金錢，被告且對該陳居德者非熟識，又同時將原先質押之五萬元支票一併交還，
    衡情而論，被告應會加以簡易清點核對始合常理。況依原審法官就上開扣案之偽
    造千元紙幣與真正者勘驗相較結果：以肉眼即可見前者色澤偏淡紫色、圖案較模
    糊，浮水印人頭較圓，長像亦不同，此有原審之勘驗筆錄一份附卷可稽，且前開
    偽造紙幣之號碼更有十張號碼均為ＧＹ４９２３６８ＢＳ、九張號碼為ＧＹ４９
    ２３６３ＢＳ。參以戊○○於臨檢時，被告取出身上所有現鈔時，即能輕易識破
    有偽鈔而破獲本案等情，益見被告取得該等三萬五千元款項時，確能辨識其中確
    有夾雜二十張偽鈔之情事，是被告空口否認知悉其中有偽鈔云云，尚難採信。至
    被告辯稱警員臨檢時，伊即拿出證件及紙鈔，可見伊應不知悉係偽鈔，但依戊○○所供「我記得他們之中，有三、四人有前科，才要盤查」、「（若他們不拿出
    證件，你們會離開）我們會請他去派出所，我們也不會強迫他拿出證件以外之東
    西」、「沒有在其他人身上搜到偽鈔」等語，可見被告當時已在警員監控之下，
    伊自願拿出紙鈔以供調查，並不能反證推定其不知情有偽鈔之情事，是被告此部
    分所辯，亦難採取。
  (四)又前開偽造之千元通用紙幣二十張確係偽造，業據臺灣銀行霧峰分行襄理鄧致遠
    於警訊時供述無訛在卷。嗣上訴至本院時，本院將該二十張紙鈔送請中央銀行發
    行局鑑定之結果，認「該等偽鈔均以四色網點印刷方式偽造，號碼與官章則以線
    條方式仿印，紙質與真鈔不同，安全線以灰色墨印在紙張背面仿製，水印則以灰
    色墨在紙張兩面偽製，偽鈔四角一０００、壹仟文字暨人像衣領部分以壓凸方式
    仿造凹版油墨凸起效果」，此有該局八十八年十二月十八日（八八）台央發字第
    ０三０一六九一號函文在卷可稽，是該扣案之二十張紙鈔均係屬偽鈔，要堪認定
    。再依證人丙○○及被告於本院調查時所供，當日伊等又至釣蝦場時，沒說何人
    要請客，則被告於當日在伊住處收集取得該二十張偽鈔後，未將之丟棄或放置家
    中或送警，竟將之隨身攜帶，伊身上又有一萬多元之真鈔，且係分別對折而同樣
    放置口袋，已如上述，自堪認被告應有供行使之用之意圖甚明。是綜上所述，被
    告上開所辯云云，顯屬卸責之詞，殊無足採，至本院辯論終結時，且無法陳報該
    陳居德之住址以供調查，其所辯云云，自難採信，從而本件事證已臻明確，被告
    犯行洵堪認定。
二、核被告所為，係犯刑法第一百九十六條第一項之意圖供行使之用而收集偽造之通
    用紙幣罪。又被告曾於八十二年間因違反槍砲彈藥刀械管制條例等案件，經臺灣
    彰化地方法院判處有期徒刑一年六月並確定，於八十三年十月三十一日執行完畢
    ，又於八十六年間犯槍砲彈藥刀械管制條例之罪，經臺灣臺中地方法院判決有期
    徒刑六月並確定，於八十六年九月十七日易科罰金執行完畢，此有原審及本院被
    告之全國前案紀錄表各一份可按，其於五年以內再犯本件最重本刑為有期徒刑以
    上之罪，為累犯，應依刑法第四十七條規定加重其刑。原審經審理之結果，認被
    告罪證明確，予以論科，固非無見。惟查紙鈔是否屬偽造之通用紙幣，涉及專門
    學識，應囑相當之機關為鑑定始克達成，刑事訴訟法第二百零八條第一項定有明
    文，本件移送單位之警局依鄧致遠之供詞而認已係偽鈔，固有該訊問筆錄在卷可
    憑，但依該截留偽造變造仿造新台幣券通報單之記載，未盡詳細明確，能否認係
    該臺灣銀行霧峰分行之鑑定報告或鑑定人之報告甚有疑問，即該鄧致遠之供詞或
    鑑定，充其量僅能認係鑑定證人或證人，自應依法令其具結後始生效力，惟檢察
    官及原審未補正該行為，亦未傳喚作證，即認已堪認係偽造之紙幣云云，自嫌無
    據。又被告前於八十二年被彰化地院判決有期徒刑一年六月之案件，係麻醉藥品
    、槍砲彈藥刀械管制條例、妨害公務三罪，並非單獨槍砲彈藥刀械管制條例一罪
    ，此有前科表可稽，原審之事實欄記載及理由之認定，亦有未洽。被告之配偶己○○以被告不可能知悉伊身上之紙鈔係偽鈔為由，被告應係清白而提起本件上訴
    ，依前所述，難認有理由，但原判決既有上開可議，即屬無可維持，應由本院撤
    銷改判。爰審酌被告所為犯行影響貨幣流通之正確安全，對社會經濟妨害甚大，
    且犯後猶飾詞狡辯，不知悔悟，素行不佳，有兩次之感訓處分前科，但犯罪情節
    尚輕微，及其犯罪手段、動機等一切情狀，量處如主文第二項所示之刑，以示懲
    儆。至扣案如事實欄所示之偽造新台幣一千元通用紙幣共二十張，應依刑法第二
    百條規定，均宣告沒收。
三、末按被告之法定代理人或配偶，得為被告之利益獨立上訴，為刑事訴訟法第三百
    四十五條所明定，且此獨立上訴權，與同法第三百四十六條之代理上訴有別。本
    件刑事上訴狀之當事人欄雖載「上訴人即被告丁○○」，但具狀人欄丁○○其下
    ，並未蓋用丁○○之印文，其旁妻己○○『代』，卻有己○○之簽名，依當時丁○○收受原審判決書時，係在執行另案之感訓處分，及被告丁○○、己○○到庭
    所供，可見該上訴狀均係己○○所親為，並未經丁○○之簽名甚顯，則本件之上
    訴人應堪認僅係己○○一人，該『代』字應係贅文，均附此載明。
據上論斷，應依刑事訴訟法第三百六十九條第一項前段、第三百六十四條、第二百九
十九條第一項前段，刑法第一百九十六條第一項、第四十七條、第二百條，罰金罰鍰
提高標準條例第一條前段，判決如主文。
本案經檢察官甲○○到庭執行職務
中      華      民      國    八十九    年      一      月    三十一    日
                                  臺灣高等法院臺中分院刑事第二庭
                                        審判長法  官  陳  紀  綱
                                              法  官  陳  世  雄
                                              法  官  蔡  聰  明
右正本證明與原本無異。
如不服本判決應於收受送達後十日內向本院提出上訴書狀，其未述上訴之理由者並
得於提起上訴後十日內向本院補提理由書（均須按他造當事人之人數附繕本）。
                                              書記官    瑞  芳
中      華      民      國    八十九     年      二       月     一     日
附錄：本案論罪科刑法條全文
刑法第一百九十六條：
行使偽造、變造之通用貨幣、紙幣、銀行券或意圖供行使之用而收集或交付於人者，
處三年以上十年以下有期徒刑，得併科五千元以下罰金。
收受後方知為偽造、變造之通用貨幣、紙幣、銀行券，而仍行使或意圖供行使之用而
交付於人者，處五百元以下罰金。
第一項之未遂犯罰之。
                                                                        Ｑ


司法院資訊處製作；財團法人民間司法改革基金會備份。
